臺灣新竹地方法院刑事判決
110年度訴緝字第14號
公  訴  人  臺灣新竹地方檢察署檢察官
被      告  NGUYEN THANH TUYEN（中文姓名：阮清線）



                    （另案在法務部矯正署新店附設勒戒所執行觀察勒戒中）
上列被告因恐嚇取財等案件，經檢察官提起公訴（108年度偵字
第7968號），因被告於訊問時就被訴事實為有罪之陳述，經本院
告知簡式審判程序意旨，並聽取當事人之意見後，裁定由受命法
官獨任依簡式審判程序審理，判決如下：
    主      文
NGUYEN THANH TUYEN共同犯恐嚇取財未遂罪，處有期徒刑柒月，
並於刑之執行完畢或赦免後，驅逐出境。
    事實及理由
一、NGUYEN THANH TUYEN（中文姓名：阮清線）、NGO CONG QUA
    N （中文姓名：吳功君）、TRAN VAN BIEN （中文姓名：陳
    文邊）、NGUYEN VAN LAM（中文姓名：阮文林）均係越南籍
    在臺逃逸移工（下均以其等之中文姓名稱之）。因越南籍在
    臺移工NGUYEN MANH THANG （中文姓名：阮孟勝，下以中文
    姓名稱之）於民國108年7月初向吳功君借款新臺幣（下同）
    2萬元遲未歸還，吳功君竟夥同阮清線、陳文邊、阮文林共
    同基於私行拘禁、恐嚇取財之犯意聯絡，於108年7月17日晚
    間7時許，吳功君、阮清線先駕車前往彰化縣○○鄉○○路0 段0
    00號附近與阮孟勝碰面，由吳功君藉口要帶阮孟勝去向他人
    借款以清償債務而將阮孟勝帶上車後，吳功君旋拿出小刀要
    求阮孟勝趴下、不可看窗外認路。嗣於同日晚間9時許將阮
    孟勝載至吳功君位在新竹縣○○鄉○○路0號4樓租屋處後，吳功
    君再強行沒收阮孟勝之手機，以防阮孟勝對外聯繫及求救，
    並將阮孟勝拘禁在上址4樓之閣樓房間內，由吳功君、阮清
    線、陳文邊、阮文林輪流進行監視，而私行拘禁阮孟勝，過
    程中吳功君並基於傷害之犯意，毆打阮孟勝，使阮孟勝受有
    前胸鈍傷、雙手前臂擦傷、左大腿鈍傷之傷勢。待至108年7
    月18日上午7時許，吳功君再向阮孟勝表示：阮孟勝原積欠
    其債務2萬元，但加上交通費、伙食費、擔保費等共計需償
    還15萬6,000元等語，恫嚇阮孟勝須立刻清償上開債務，吳
    功君、阮清線、陳文邊、阮文林並且分持棍棒共同逼迫阮孟
    勝在吳功君提出之15萬6,000元借據上書寫姓名及捺印，吳
    功君復再要求阮孟勝去電其越南籍在臺妻子石氏虹，恫嚇阮
    孟勝、石氏虹稱：須盡快匯款15萬6,000元予吳功君，否則
    就不放阮孟勝離開，還要將阮孟勝改交臺灣人處置等語，而
    向阮孟勝、石氏虹恐嚇取財，均致阮孟勝、石氏虹心生畏懼
    。嗣阮孟勝於108年7月19日上午10時許，趁吳功君、阮清線
    、陳文邊、阮文林不注意之際，逃離上址並前往新竹縣政府
    警察局新湖分局新工派出所報案，循線查獲，吳功君、阮清
    線、陳文邊、阮文林所為恐嚇取財犯行方止於未遂（吳功君
    、陳文邊、阮文林所涉罪行已經本院判處有罪確定）。
二、本案證據，均引用附件檢察官起訴書之記載。另補充被告阮
    清線（下逕稱其姓名，不再贅加被告之訴訟上稱謂）於本院
    準備程序時之自白。
三、論罪科刑：
  ㈠按行為後法律有變更者，適用行為時之法律，但行為後之法
    律有利於行為人者，適用最有利於行為人之法律，刑法第2
    條第1項定有明文。但若新、舊法之條文內容雖有所修正，
    然其修正係無關乎要件內容之不同或處罰之輕重，而僅為文
    字、文義之修正或原有實務見解、法理之明文化，或僅條次
    之移列等無關有利或不利於行為人，則非屬該條所指之法律
    有變更，自不生新、舊法比較之問題，而應依一般法律適用
    原則，適用裁判時法律。查阮清線行為後，刑法第302條第1
    項、第346條第1項業於108年12月25日修正公布，並於同年
    月27日生效施行，惟此次修法僅將罰金刑計算標準統一（即
    將銀元改為新臺幣，無須再經換算），而就犯罪之構成要件
    、刑罰效果均未變更，即無須為新舊法之比較，應逕依裁判
    時法之規定判決。
  ㈡另按刑法第302條之妨害自由罪，係妨害他人自由之概括的規
    定，故行為人具有一定目的，以非法方法剝奪人之行動自由
    者，除法律別有處罰較重之規定（例如略誘及擄人勒贖等罪
    ），應適用各該規定處斷外，如以使人行無義務之事，或妨
    害人行使權利為目的，而其強暴、脅迫復已達於剝奪人行動
    自由之程度，即祇成立本罪，不應再依同法第304條論處。
    誠以此項使人行無義務之事，或妨害人行使權利之低度行為
    ，應為剝奪人行動自由之高度行為所吸收；縱剝奪人行動自
    由之目的係在使人行無義務之事，或妨害人行使權利，仍應
    逕依刑法第302條論罪，並無適用同法第304條之餘地（最高
    法院106年度台上字第2487號判決意旨參照）。
  ㈢是核阮清線所為，係犯刑法第302條第1項之私行拘禁罪及同
    法第346條第3項、第1項之恐嚇取財未遂罪。雖吳功君、阮
    清線、陳文邊、阮文林於私行拘禁之過程中另有妨害阮孟勝
    行使權利及使阮孟勝行無義務之事之強制行為，然揆諸前開
    說明，此部分低度行為應為私行拘禁之高度行為所吸收，不
    另論罪。
  ㈣阮清線上開所犯之罪，與吳功君、陳文邊、阮文林有犯意聯
    絡、行為分擔，應論以共同正犯。
  ㈤吳功君、阮清線、陳文邊、阮文林本案共同向阮孟勝、石氏
    虹恐嚇取財，為以一行為同時侵害阮孟勝、石氏虹之法益，
    係同種想像競合犯，應從一重處斷。再者，吳功君、阮清線
    、陳文邊、阮文林為達恐嚇取財之目的而私行拘禁阮孟勝，
    所為除有部分合致外，其等之犯罪目的亦屬單一，如予數罪
    併罰，反有過度處罰之虞，是應認阮清線本案係以一行為觸
    犯前開數罪名，依刑法第55條前段規定，從一重之恐嚇取財
    未遂罪處斷。
  ㈥公訴意旨認阮清線及其他共犯妨害自由部分係犯剝奪他人行
    動自由罪等語，惟本案阮孟勝係被拘禁在一定處所，且達相
    當之時間，阮清線及其他共犯當應係構成私行拘禁罪。公訴
    意旨另認其等本案所為尚應另論以強制罪，並與私行拘禁罪
    、恐嚇取財未遂罪數罪併罰等語，亦容有誤會，爰逕予以更
    正。
  ㈦阮清線所為恐嚇取財犯行僅止於未遂，爰依刑法第25條第2 
    項規定，減輕其刑。
  ㈧爰以行為人之責任為基礎，審酌阮清線本與阮孟勝毫無仇恨
    怨隙，竟與吳功君、陳文邊、阮文林共同為本案犯行，造成
    阮孟勝、石氏虹內心之恐懼，危害社會治安非輕，所為實無
    足取，本當從重量刑。惟念及阮清線於本院準備程序時坦承
    犯罪，表達悔悟之意，且除本案之外，別無其他刑案科刑紀
    錄，有其臺灣高等法院被告前案紀錄表附卷可據，兼衡其智
    識程度、生活狀況等一切情狀，量處如主文所示之刑。
  ㈨阮清線係越南國籍之外國人，在我國犯罪而受有期徒刑以上
    刑之宣告，本院衡酌其除為逃逸移工外，所犯之罪更對我國
    社會治安造成妨害，認其不宜繼續居留國內，於刑之執行完
    畢或赦免後，有驅逐出境之必要，爰依刑法第95條規定，併
    予諭知於刑之執行完畢或赦免後驅逐出境。
  ㈩至扣案之藍波刀1支、折疊刀1支、開山刀2把、借據保管條1
    張、安非他命12包、安非他命殘渣袋2包、吸食器3組等物，
    均非阮清線所有之物，爰不諭知沒收。
據上論斷，應依刑事訴訟法第273條之1第1項、第299條第1項前
段、第310條之2、第454條第2項，判決如主文。
本案經檢察官林佳穎提起公訴，檢察官翁旭輝到庭執行職務。
中　　華　　民　　國　　110 　年　　3 　　月　　25　　日
                    刑事第四庭  法　官　楊祐庭
以上正本證明與原本無異。
如不服本判決應於收受本判決後20日內向本院提出上訴書狀，上
訴書狀應敘述具體理由。上訴書狀未敘述上訴理由者，應於上訴
期間屆滿後20日內補提理由書狀於本院(均須按他造當事人之人
數附繕本 )「切勿逕送上級法院」。 
中　　華　　民　　國　　110 　年　　3 　　月　　25　　日
                                書記官  陳紀語
附錄本案論罪科刑法條：
刑法第302條：
私行拘禁或以其他非法方法，剝奪人之行動自由者，處五年以下
有期徒刑、拘役或九千元以下罰金。
因而致人於死者，處無期徒刑或七年以上有期徒刑；致重傷者，
處三年以上十年以下有期徒刑。
第一項之未遂犯罰之。
刑法第346條：
意圖為自己或第三人不法之所有，以恐嚇使人將本人或第三人之
物交付者，處六月以上五年以下有期徒刑，得併科三萬元以下罰
金。
以前項方法得財產上不法之利益或使第三人得之者，亦同。
前二項之未遂犯罰之。
臺灣新竹地方檢察署檢察官起訴書
                                     108年度偵字第7968號
　　被　　　告　吳功君 （NGO CONG QUAN，越南籍）
　　　　　　　　　　　　男　26歲（民國82【西元1993】
　　　　　　　　　　　　　　　　　年8月11日生）
　　　　　　　　　　　　在中華民國境內居留地址：彰化縣○
　　　　　　　　　　　　○鎮○○○○路0號
　　　　　　　　　　　　在中華民國境內責付地址：新竹縣湖
　　　　　　　　　　　　口鄉中正村湖中路53號
                        在中華民國境內連絡地址：新竹縣○
　　　　　　　　　　　　○鄉○○路000號
　　　　　　　　　　　　護照號碼：M0000000號
                        居留證號碼：LC00000000號
　　　　　　　　阮清線 （NGUYEN THANH TUYEN，越南籍）
　　　　　　　　　　　　男　22歲（民國86【西元1997】
　　　　　　　　　　　　　　　　　年8月16日生）
　　　　　　　　　　　　在中華民國境內居留地址：臺中市○
　　　　　　　　　　　　○區○○路000巷00弄0號
　　　　　　　　　　　　在中華民國境內責付地址：新竹縣湖
　　　　　　　　　　　　口鄉中正村湖中路53號
                        在中華民國境內連絡地址：新竹縣○
　　　　　　　　　　　　○鄉○○路000號
　　　　　　　　　　　　護照號碼：M0000000號
                        居留證號碼：FC00000000號
　              陳文邊 （TRAN VAN BIEN，越南籍）
　　　　　　　　　　　　男　20歲（民國88【西元1999】
　　　　　　　　　　　　　　　　　年2月13日生）
　　　　　　　　　　　　在中華民國境內居留地址：臺中市○
　　　　　　　　　　　　○區○○○路000巷00弄0號
                        在中華民國境內責付地址：新竹縣○
　　　　　　　　　　　　○鄉○○村○○路00號
　　　　　　　　　　　　在中華民國境內連絡地址：新竹縣○
　　　　　　　　　　　　○鄉○○路000號
　　　　　　　　　　　　護照號碼：M0000000號
                        居留證號碼：HC00000000號
                      （現羈押在法務部○○○○○○○○）
　　　　　　　　阮文林 （NGUYEN VAN LAM，越南籍）
　　　　　　　　　　　　男　24歲（民國84【西元1995】
　　　　　　　　　　　　　　　　　年11月6日生）
　　　　　　　　　　　　在中華民國境內居留地址：彰化縣○
　　　　　　　　　　　　○鎮○○路00號1樓
　　　　　　　　　　　　在中華民國境內責付地址：新竹縣○
　　　　　　　　　　　　○鄉○○村○○路00號
                        在中華民國境內連絡地址：新竹縣○
　　　　　　　　　　　　○鄉○○路000號
　　　　　　　　　　　　護照號碼：M0000000號
                        居留證號碼：NC00000000號
                      （現羈押在法務部○○○○○○○○）
上被告等因妨害自由等案件，已經偵查終結，認應提起公訴，茲
將犯罪事實及證據並所犯法條分敘如下：
　　　　　　犯罪事實
一、吳功君（英文名：NGO CONG QUAN）、阮清線（英文名：NGU
    YEN THANH TUYEN）、陳文邊（英文名：TRAN VAN BIEN）、
    阮文林（英文名：NGUYEN VAN LAM）均係越南籍之在臺逃逸
    移工。緣越南籍在臺移工阮孟勝（英文名：NGUYEN MANH TH
    ANG）於民國108年7月初向吳功君借款新臺幣（下同）2萬元
    ，因遲未歸還，吳功君竟夥同阮清線、陳文邊、阮文林共同
    基於剝奪行動自由、強制、恐嚇取財之犯意聯絡，先由吳功
    君、阮清線於108年7月17日19時許駕車前往彰化縣○○鄉○○路
    ○段000號附近與阮孟勝碰面後，吳功君藉口要帶阮孟勝去向
    他人借款以清償其債務為由，將阮孟勝帶上車後，吳功君即
    拿出1把小刀要求阮孟勝趴下、不可看窗外認路；嗣於同日2
    1時許將阮孟勝載至吳功君位在新竹縣○○鄉○○路0號4樓租屋
    處後，吳功君即強行沒收阮孟勝之手機，以免阮孟勝對外聯
    繫及求救；吳功君復基於傷害之犯意，於翌日凌晨0時許，
    以腳踹、棍棒及徒手方式毆打阮孟勝，致阮孟勝受有前胸鈍
    傷疼痛、雙手前臂擦傷、左大腿鈍傷疼痛之傷勢，阮清線、
    陳文邊、阮文林則在旁圍觀；吳功君毆打阮孟勝後，便將阮
    孟勝拘禁在上址4樓上方之閣樓房間內，由吳功君、阮清線
    、陳文邊、阮文林4人輪流進行監視，而剝奪阮孟勝之行動
    自由。迨至108年7月18日7時許，吳功君另訛稱：阮孟勝原
    積欠其債務2萬元，但加上交通費、伙食費、擔保費等共計1
    5萬6,000元云云，恫嚇阮孟勝立刻清償上開其虛偽膨脹之債
    務，因阮孟勝無力給付，吳功君便持1把不明刀械、阮清線
    持1根球棍、陳文邊及阮文林則在旁出聲助勢，共同逼迫阮
    孟勝在吳功君提出之15萬6,000元借據上書寫姓名及捺印，
    使阮孟勝行無義務之事；吳功君至此猶未滿意，復要求阮孟
    勝去電其越南籍在臺妻子石氏虹，並恫嚇阮孟勝、石氏虹稱
    ：石氏虹需盡快匯款15萬6,000元至吳功君帳戶，如不還錢
    ，就不放阮孟勝離開，且要將阮孟勝改交臺灣人處置等語，
    向阮孟勝、石氏虹恐嚇取財，均致阮孟勝、石氏虹心生畏懼
    。嗣阮孟勝於108年7月19日10時許，趁吳功君等4人不注意
    之際，逃離新竹縣○○鄉○○路0號4樓遭拘禁之處，旋前往新竹
    縣政府警察局新湖分局新工派出所報案，復經阮孟勝於同（
    19）日12時30分許，帶同警方返回上址，始循線查獲，並當
    場扣得吳功君所有之藍波刀1支、折疊刀1支、開山刀2支、
    借據保管條1張、安非他命12包、安非他命殘渣袋2包、吸食
    器3組等物（吳功君、阮清線、陳文邊、阮文林所涉施用、
    持有毒品部分另以「毒偵」案偵辦）。
二、案經阮孟勝訴由新竹縣政府警察局新湖分局報告偵辦。
　　　　　　證據並所犯法條
一、證據：
（一）被告吳功君、阮清線、陳文邊、阮文林於警詢及偵查中之
      供述。
（二）告訴人阮孟勝於警詢之指述。
（三）證人A1於警詢及偵查中之證述。
（四）警員沈怡均製作之108年7月20日職務報告1份、搜索扣押
      筆錄及扣押物品目錄表1份、扣押物品清單1份、現場及扣
      案物蒐證照片37張、現場刀械蒐證照片10張、現場及周遭
      環境蒐證照片12張（附於108年度他字第3851號卷），暨
      扣案之藍波刀1支、折疊刀1支、開山刀2支、借據保管條1
      張、安非他命12包、安非他命殘渣袋2包、吸食器3組等物
      。
（五）卷附載有不明越南籍人士簽立之越南借據影本3份、指認
      犯罪嫌疑人紀錄表1份、阮孟勝之仁慈醫院診斷證明書1張
      、證人A1提供之FB通訊紀錄畫面1份。剝奪行動自由、傷
      害、強制、恐嚇危安、恐嚇取財
二、核被告吳功君、阮清線、陳文邊、阮文林所為，均係犯刑法
    第302條第1項剝奪行動自由罪嫌、同法第304條第1項強制罪
    嫌、同法第346條第3項、第1項恐嚇取財未遂罪嫌。吳功君
    另犯有刑法第277條第1項傷害罪嫌。被告等4人就妨害自由
    、恐嚇取財罪部分，有犯意之聯絡及行為之分擔，請依共同
    正犯論處。被告4人所犯上開各罪，犯意各別，罪名不同，
    應予分論併罰。扣案之藍波刀1支、折疊刀1支、開山刀2支
    、借據保管條1張、安非他命12包，分屬違禁物及供犯罪所
    用之物，且均屬被告吳功君所有，業據被告供承在卷，請依
    刑法第38條第1項、同條第2項宣告沒收。
三、依刑事訴訟法第251 條第1項提起公訴。
　  此　致
臺灣新竹地方法院
中　　華　　民　　國　　108 　年　　11　　月　　28　　日
         　　　　　　　　　　 檢  察  官  林佳穎
本件證明與原本無異　　　　　　　　　　　　
中　　華　　民　　國　　108 　年　　12　　月　　2 　　日
                              書  記  官  宋庭華